【裁判字號】    99,交抗,1879
【裁判日期】    990927
【裁判案由】    違反道路交通管理處罰條例
【裁判全文】
臺灣高等法院交通事件裁定            99年度交抗字第1879號
抗  告  人
即受處分人  甲○○
上列抗告人因違反道路交通管理處罰條例案件，不服臺灣桃園地
方法院，中華民國99年8 月31日所為裁定（原審案號：99年度交
聲字第272號），提起抗告，本院裁定如下：
    主  文
抗告駁回。
    理  由
一、按汽車駕駛人有飲用酒類或其他類似物後其吐氣所含酒精濃
    度超過每公升0.25毫克或血液中酒精濃度超過百分之0.05以
    上之情形者，不得駕車；汽車駕駛人，駕駛汽車經測試檢定
    有酒精濃度超過規定標準之情形者，處新臺幣15,000元以上
    60,000元以下罰鍰，並當場移置保管該車輛及吊扣其駕駛執
    照 1年，道路交通安全規則第114條第2款、道路交通管理處
    罰條例第35條第1項第1款分別定有明文。
二、原裁定意旨略以：本件異議人於民國99年1月24日凌晨3時 1
    分許，駕駛車號 9G-1012號自用小客車，行經桃園縣平鎮市
    ○○路與福隆路口，為桃園政府警察局平鎮分局員警測得其
    呼氣所含酒精濃度達每公升0.43毫克，有酒後駕車之違規事
    實。異議人雖辯稱伊當天確有喝酒，但是係在車內飲用，且
    車子係停在路邊，伊飲酒完畢後，遂在車內睡覺，之後警察
    敲伊的車窗把伊叫醒並實施酒精濃度測試，伊並無酒後駕車
    之行為云云。惟證人即當日填單舉發本件違規之警員楊聰義
    於本院調查時具結證稱：當時我是進行凌晨2點到4點的巡邏
    勤務，我跟同事經過平鎮市○○路段時，我們就發現異議人
    的車子忽快忽慢，當時異議人的車子，是行駛在金陵路往龍
    潭方向，我們就跟著他的車子後面，一直到金陵路與福隆路
    口時，因為該處是岔路，我們就停車作警戒，當時異議人的
    車子停在路中間，沒有熄火，並且開大燈，所以我們就靠近
    他，我們用手電筒照他車內，發現異議人頭靠在方向盤上睡
    著了，我們就敲他車門，叫他起來，我們開他車門時，車內
    有很重的酒氣，我們先請他下車，但我們在他車上並沒有發
    現酒瓶，當時是尾牙的季節，我們請異議人出來後，我們就
    請同事帶酒測器來，在等待的過程中，異議人有請我們不要
    開他罰單，同事將酒測器帶來後，有先拿杯水給異議人漱口
    ，再進行酒測等語甚詳，足認證人楊聰義就本件舉發違規之
    過程，其證述連續且完整，無何明顯瑕疵或違背常情之處；
    復參以證人楊聰義與異議人間，無讎隙過節，且素不相識之
    情，亦據證人楊聰義證述明確，衡情證人應無設詞攀誣，虛
    構違規事實以陷害異議人之理，況交通警員製單舉發違規行
    為，本質上係公務員依法執行職務之行為，如有枉法構陷或
    為不實記載之行為，亦須擔負嚴厲之刑事責任，是以證人楊
    聰義之上開證詞，堪以採信。是異議人當時確有飲用酒類駕
    車之行為，經值勤員警攔檢並實施酒測等事實，足堪認定。
    異議人所辯，顯係事後卸責之詞。本件受處分人有駕駛汽車
    經測試檢定有酒精濃度超過規定標準之違規行為事證明確，
    原處分機關裁處核無違誤，本件聲明異議為無理由，應予駁
    回等語。
三、抗告意旨略以：本件如警員所言，於進行巡邏勤務發現伊車
    子忽快忽慢，在金陵路與福隆路口時停車作警戒，進而發現
    伊酒後駕車，然如伊車子仍在行進中，警方如何能停車作警
    戒，又有何證據說明伊是遭攔檢？法官竟採信警員一面之詞
    ，僅憑口述無任何證據，不用蒐證，司法何來為民申冤云云
    。
四、經查：
  (一)聲明異議案件之處理，除準用刑事訴訟法有關規定外，依道
    路交通案件處理辦法之規定處理之；交通法庭就聲明異議之
    案件，必要時，得訊問受處分人及其他關係人，並得傳喚證
    人，命行鑑定，實施勘驗，亦為該辦法第4條第1項及第16條
    所明定。又員警舉發交通違規，係依道路交通管理處罰條例
    規定之職權行使，有立法機關之授權，依本條例之規定，關
    於立即性之舉發違規，多依警員之認知、判斷已足，並無必
    須另有其他積極佐證：如其他目擊證人或必須拍攝照片等，
    始構成處分要件之規定，此係因執行職務之公務員，通常多
    具有一定之考選資格與專業訓練，且其執法之對象係不特定
    之大眾，故其立場經立法機關推定，應具有客觀、中正與公
    平之特質，而無故意偏頗之虞。惟若以親眼見聞當事人違規
    行為之舉發員警為主要之證據資料，法院仍宜令其以證人之
    身分具結後為證述以為證據方法，始為妥適。
  (二)取捨證據及認定事實，乃法院自由裁量職權之行使，又證人
    所為之證述是否可採，為法院依經驗及論理法則判斷其證明
    力為何而得否採擇之心證層次，茍基於吾人日常生活之經驗
    ，而未違背客觀上應認為確實之定則，並已敘述其何以為此
    一判斷之理由，即不能指為違法。
  (三)本件原審審酌個案具體情狀，以法定證據法則之調查方法進
    行必要之調查，傳訊證人即桃園縣政府警察局平鎮分局建安
    派出所警員楊聰義於原審調查時具結後，就當日所見抗告人
    違規情形證述明確，核其證述並無何抗告人所稱不合常理之
    處，與一般之經驗及論理法則亦無違背，復未見有何無顯著
    瑕疵或與事實齟齬之情形，應可信實。此外，尚有桃園政府
    警察局桃警局交字第 DB0000000號舉發違反道路交通管理事
    件通知單、交通部公路總局新竹區監理所99年 1月26日壢簡
    裁罰字第裁53-DB0000000號裁決書、酒精測定紀錄表在卷可
    稽，應堪認定。原審依憑上開事證認定抗告人確有首揭違規
    行為，已依據證據說明得心證之理由，所為判斷亦與經驗法
    則及論理法則無違。抗告意旨猶執原審已詳為說明之事項再
    為爭執，顯不足影響原裁定之本旨。
五、綜上所述，抗告人確有於前揭時、地酒後駕車之違規行為，
    從而原處分機關依道路交通管理處罰條例第35條第 1項，裁
    罰抗告人罰鍰新臺幣34,500元，吊扣駕駛執照12個月及施以
    道安講習，核無違誤。原審認抗告人之聲明異議為無理由，
    予以駁回，經核認事用法並無不合，抗告人指摘原裁定不當
    為無理由，應予駁回。
據上論結，應依道路交通案件處理辦法第26條，刑事訴訟法第41
2條，裁定如主文。
中    華    民    國    99    年    9     月    27    日
                  刑事第十二庭  審判長法  官  蔡永昌
                                      法  官  蘇隆惠
                                      法  官  蔡新毅
以上正本證明與原本無異。
不得再抗告。
                                      書記官  賴立旻
中    華    民    國    99    年    9     月    28    日

司法院資訊處製作；財團法人民間司法改革基金會備份。
